臺灣高等法院刑事判決　　　　　　 94年度上重更(一)字第1號
上　訴　人
即　被　告　己○○
選任辯護人　鄭重文律師
上列被告因違反毒品危害防制條例案件，不服臺灣桃園地方法院
90年度重訴字第31號，中華民國92年12月30日第一審判決（起訴
案號：臺灣桃園地方法院檢察署90年度毒偵字第747 號）及移送
併案審理（臺灣板橋地方法院檢察署90年度偵字第897 號、臺灣
桃園地方法院檢察署90年度偵字第9561 號、90年度偵字第15890
號、臺灣士林地方法院檢察署90年度毒偵字第1533號），經判決
後，由最高法院發回更審，本院判決如下：
    主  文
原判決撤銷。
己○○連續販賣第一級毒品，累犯，處無期徒刑，褫奪公權終身
。扣案如附表一編號１、附表二編號１、附表三編號１、附表四
編號１、附表五編號１所示之第一級毒品沒收銷燬之，該毒品之
外包裝及如附表一編號３、附表二編號３、附表三編號３、附表
四編號３、附表五編號３所示之物均沒收之。販賣第一級毒品海
洛因所得新臺幣拾陸萬伍仟元應予沒收，如全部或一部不能沒收
時，以其財產抵償之。又連續販賣第二級毒品，累犯，處有期徒
刑拾年，褫奪公權捌年。扣案如附表一編號２、附表二編號２、
附表三編號２、附表四編號２、附表五編號２所示之第二級毒品
沒收銷燬之，該毒品之外包裝及如附表一編號３、附表二編號３
、附表三編號３、附表四編號３、附表五編號３所示之物均沒收
之。販賣第二級毒品安非他命所得新臺幣伍萬元應予沒收，如全
部或一部不能沒收時，以其財產抵償之。應執行無期徒刑，褫奪
公權終身。扣案如附表一編號１、２、附表二編號１、２、附表
三編號１、２、附表四編號１、２、附表五編號１、２所示之第
一級、第二級毒品均沒收銷燬之，該毒品之外包裝及如附表一編
號３、附表二編號３、附表三編號３、附表四編號３、附表五編
號３所示之物均沒收之。販賣第一級毒品海洛因所得新臺幣拾陸
萬伍仟元、販賣第二級毒品安非他命所得新臺幣伍萬元，均應予
沒收，如全部或一部不能沒收時，以其財產抵償之。
    事  實
一、己○○前曾因犯竊盜、違反麻醉藥品管理條例、妨害公務等
    罪，分別經臺灣臺中地方法院、臺灣南投地方法院判處有期
    徒刑三年、六月、一年二月確定，經合併定應執行之刑為四
    年，於民國88年11月28日假釋期滿，以執行完畢論。詎己○○仍不知悔改，於民國89年6月16日至90年7月28日之間。明
    知海洛因及安非他命、大麻、ＭＤＭＡ、ＭＤＡ分別為毒品
    危害防制條例第二條所規範之第一級與第二級毒品，不得持
    有，亦不得意圖販賣而持有，竟基於持有第一級毒品及第二
    級毒品之犯意，基於不詳原因而同時持有第一級毒品與第二
    級毒品，嗣變更為意圖販賣而持有，更進而為販賣毒品，計
    先後為下列之行為：
  (一)、己○○於89年6月16日以後（己○○因強制戒治於89年6月
      16日停止戒治出監）至89年12月28日以前該段期間某時，
      因不詳原因而取得如附表一編號１之第一級毒品海洛因、
      附表一編號２之第二級毒品安非他命、大麻、ＭＤＭＡ、
      ＭＤＡ等毒品而持有之，並於持有上開毒品後之不詳時間
      ，同時購買附表一編號３之用品，以供預備將來販毒秤重
      、分裝之用，意圖販賣而持有上開第一級毒品、第二級毒
      品。嗣於89年12月28日7時35分許，己○○駕駛車號JF-72
      69號自小客車，搭載少女許Ｏ珊（確實姓名、年籍詳卷）
      ，停於國道二號公路東向19公里處外側路肩休息，為警查
      獲，並在其車內查獲其藏置伺機販賣牟利而持有之如附表
      一所示之物。
  (二)、己○○承前同一犯意，於90年2月2日以後（己○○於前次
      89年12月28日被查獲時即遭羈押，於90年2月2日停止羈押
      出所）至90年2 月14日以前該段時間內某時，因不詳原因
      而取得如附表二編號１之第一級毒品海洛因、附表二編號
      ２之第二級毒品安非他命而持有之，並於持有上開毒品後
      不詳時間，同時購買附表二編號３之用品，以供預備將來
      販毒分裝之用，意圖販賣而持有上開第一級毒品、第二級
      毒品。嗣於90年2 月14日23時許，己○○至桃園縣桃園市
      ○○路51號7樓之4戊○○住處，適逢警員於該日已先行查
      獲戊○○，再依戊○○之供詞於翌日（15日）凌晨3 時30
      分許，在桃園縣桃園市○○路加油站旁，己○○所駕駛之
      車號7A-4729 號自小客車內，查獲其藏置伺機販賣牟利而
      持有之如附表二所示之物。
  (三)、己○○承前同一犯意，於90年2 月15日以後至同年6月9日
      以前該段時間內某時，因不詳原因而取得如附表三編號１
      所示之第一級毒品海洛因、附表三編號２之第二級毒品安
      非他命而持有之，並於持有上開毒品後不詳時間，同時購
      買附表三編號３之用品，以供預備將來販毒分裝之用，意
      圖販賣而持有上開第一級毒品、第二級毒品。嗣於90年 6
      月9 日10時許，在桃園縣龜山鄉○○路○段195號碧雲天旅
      館302 室內，經警員當場查獲己○○、游芳珊、葉光裕、
      許堯萍等四人，並扣得其藏置伺機販賣牟利而持有之如附
      表三所示之物。
  (四)、己○○承前同一之犯意，於90年6月10日以後至同年6月18
      日以前該段時間內某時，因不詳原因而取得如附表四編號
      １所示之第一級毒品海洛因、附表四編號２之第二級毒品
      安非他命而持有之，並於持有上開毒品後不詳時間，同時
      購買附表四編號３之用品，以供預備將來販毒分裝之用，
      意圖販賣而持有上開第一級毒品、第二級毒品。嗣於90年
      6 月18日19時48分許，其駕駛改懸掛車號MA- 1919號車牌
      之自小客車（該車原懸掛車號3B－0662號車牌），因違規
      行駛路肩，在國道一號高速公路南向五股交流道出口匝道
      處為警查獲，並在該車後行李廂內查獲其藏置伺機販賣牟
      利而持有之如附表四所示之物。
  (五)、己○○承前同一犯意，於90年6月19日以後至同年9月14日
      以前該段時間內某時，因不詳原因而取得如附表五編號１
      所示之第一級毒品海洛因、附表五編號２所示之第二級毒
      品安非他命而持有之，並於持有上開毒品後不詳時間，同
      時購買附表五編號３之用品，以供預備將來販毒分裝之用
      ，意圖販賣而持有上開第一級毒品、第二級毒品。嗣於90
      年9月14日20時10分許，己○○駕駛車號9N-7591號自小客
      車停放於桃園縣中壢市○○路113 號附近，因發現警員乃
      趁隙將其所持有之第一級毒品海洛因一包丟棄在地上，為
      警當場發現查獲，並在其褲袋內起出汽車鑰匙一支而開啟
      車號9N-7591 號自小客車，扣得其藏置伺機販賣牟利而持
      有之如附表五所示之物。
  (六)、己○○承前同一犯意，於90年2月2日至同年月25日之間，
      基於意圖販賣而持有第二級毒品之際，遇有丁○○之人向
      其購買第二級毒品安非他命，遂即意圖營利，販賣第二級
      毒品，以新臺幣（下同）2萬元（丁○○證稱係2萬「多」
      元，此處以最有利於己○○之最低價格計算）之價格，販
      賣第二級毒品安非他命（重約1兩）予丁○○1次，並藉此
      從中獲利。
  (七)、己○○於90年2月間（應係2月2日以後）起至90年7月28日
      間，意圖販賣而持有第一級毒品海洛因之際，遇有乙○○
      之人向其購買第一級毒品海洛因，竟意圖營利，基於販賣
      第一級毒品海洛因之概括犯意，在桃園縣迴龍萬壽路的汽
      車賓館，或至臺北市○○街36號10樓之2 乙○○住處，連
      續販賣第一級毒品海洛因予乙○○共三次（以乙○○所述
      最有利於己○○之最低次數計），每次半兩，各次金額 5
      萬5千元，並藉此從中牟利。
  (八)、己○○於90年2月2日至90年7 月28日之間，意圖販賣而持
      有第二級毒品安非他命之際，遇有乙○○之人向其購買第
      二級毒品安非他命，竟基於同前販賣第二級毒品安非他命
      之概括犯意，或在桃園縣迴龍萬壽路的汽車賓館，或至同
      前乙○○住處，連續販賣第二級毒品安非他命予乙○○三
      次（以乙○○所述最有利於己○○之最低次數計），每次
      一兩，各次金額1萬元，並藉此從中獲利。
二、案經臺北市政府警察局文山第一分局、臺北縣政府警察局板
    橋分局、桃園縣政府警察局中壢分局報請臺灣桃園地方法院
    檢察署檢察官偵查起訴及移送併案審理、國道公路警察局第
    六警察隊報請臺灣板橋地方法院檢察署檢察官移送併案審理
    、國道公路警察局第一警察隊報請臺灣桃園地方法院檢察署
    檢察官呈請臺灣士林地方法院檢察署檢察官移送併案審理。
    理  由
壹、程序問題：
    按依修正後刑事訴訟法施行法第7條之3規定：「中華民國92
    年1 月14日修正通過之刑事訴訟法施行前，已繫屬於各級法
    院之案件，其以後之訴訟程序，應依修正刑事訴訟法終結之
    。但修正刑事訴訟法施行前已依法定程序進行之訴訟程序，
    其效力不受影響。」而92年2月6日修正公布之刑事訴訟法，
    業於同年9月1日施行，本件係於90年8 月16日修正刑事訴訟
    法施行前繫屬於原審法院，此有原審法院收文章蓋於台灣桃
    園地方法院檢察署90年8月16日桃檢守信90毒偵字第747號送
    審函可稽（原審卷(一)第1 頁）。本件引用之警詢及檢察官之
    偵訊筆錄，均係修正刑事訴訟法施行前依當時之法定程序所
    製作取得之證據，其證據能力不因修正刑事訴訟法實施而受
    影響，合先敘明。
貳、實體事項：
一、訊據被告己○○矢口否認有何意圖販賣而持有第一級毒品和
    第二級毒品、販賣第二級毒品予丁○○、販賣第一級毒品、
    第二級毒品予乙○○之犯行，辯稱：
  (一)、於89年12月28日7 時35分許在其所駕車上之手提包內所查
      獲之如附表一所示之毒品等物，係乘客黃永志（原判決均
      誤載為黃永忘）、陳文雄所留下，並非其所有。
  (二)、於90年2月15日凌晨3 時30分許，在車號7A-4729號自小客
      車內所查獲之如附表二所示之毒品等物，係阿木託溫育華
      （嗣改名為丁○○）帶給甲○○，而由溫育華放在其車上
      。
  (三)、於90年6月9 日10時許碧雲天旅館302室內所查獲之如附表
      三所示之毒品等物，是甲○○的，而該302 室則是廖秀娟
      承租的，伊進去約十幾分鐘就被查獲。
  (四)、於90年6 月18日19時48分許，在其所駕之自小客車內所查
      獲之如附表四所示之毒品等物，因車是向乙○○借的，毒
      品是乙○○留在車上的。
  (五)、於90年9月14日20時10分許，警員在9N-7591號自小客車所
      查獲之如附表五所示之毒品等物，因該車並非其所駕駛，
      而是丙○○所駕駛，丙○○和其約在三勝餐廳見面，而將
      前開車號9N-7591 號自小客車之車鑰匙交給伊；而丁○○
      和乙○○是因挾怨報復，故稱伊曾販賣毒品給他們云云。
      惟查：
  １、犯罪事實欄(一)之犯行部分：
      被告雖先辯稱：「如附表一所示之毒品等物，係乘客黃永
      志（原判決均誤載為黃永忘）、陳文雄留在伊車上」云云
      ，嗣於偵查中卻又改稱：「前開毒品是周慶興、黃永志所
      留下的」云云，經查：
    、證人許Ｏ珊證稱：「我於12月27日在迴龍搭上被告之車
        ，我上車時該藏放毒品的手提袋即放在其座位腳踏墊附
        近，當天並沒有其他人上該車。」等語（見臺灣板橋地
        方法院檢察署90年度偵字第897 號卷第160至162頁、原
        審卷(四)第五頁）、「我記得看到己○○將針筒放入該皮
        包內」等語（見同上偵卷第166頁、167頁）。
    、證人即警員羅春木、吳坤宗結證稱：「當時該車有撞到
        護欄，油表的紅色燈已亮，擦撞到右前車頭，經詢問拖
        吊車駕駛，其表示看到被告手上有拿一塊白色塊狀的東
        西，渠等在駕駛座被告兩腿間查到一海洛因磚，其餘均
        在右前座腳踏處之手提袋內查扣，至於錢和支票則是放
        在後座皮包內查獲，當時被告還辯稱放在他兩腿間的磚
        ，是他平常用的藥品，我們查獲右前座之手提袋，許０
        珊配合打開手提袋時，被告就罵許０珊說她把他害死了
        」等語（見同上偵查卷第68頁反面至第69頁）。
    、被告雖辯稱：「當天陳文雄、黃永志是在被查獲當日（
        89年12月28日）清晨5 時許左右搭乘伊便車欲至中和」
        云云（見同上偵查卷第43頁背面），惟查：證人許０珊
        在更早之前（同年月27日下午）即已搭乘被告之車，且
        證稱：「我上車時即看見該手提袋」等語（見同上偵查
        卷第66頁反面至67頁），足見被告所辯不實。
    、而被告係將車停在高速公路之路肩休息時為警查獲，警
        員尚在其腳間發現一塊海洛因磚。雖證人周慶興曾於偵
        訊時稱該次被查獲毒品係朋友「黃永志」留下的，黃永
        志將毒品放在許０珊所坐之右前座腳下，至於「陳文雄
        」之名，是朋友亂稱呼伊的云云（見同上偵卷第99頁反
        面、第100 頁），惟嗣後改供稱：「我於前述該日並未
        搭乘被告己○○的車，是因被告己○○曾在監房內託我
        於偵訊時作上述供詞，我才為前述不實之陳述，我未曾
        自稱是『陳文雄』」等語（見同上偵卷第161 頁），足
        見被告曾在監房中託周慶興為前述虛偽之證述，周慶興
        始於前次偵訊時，為前開不實之證詞，是以上述周慶興
        於偵訊時不實之證述，自不足為有利於被告之認定。
    、扣案之如附表一編號１、２所示之物，分別為第一級、
        第二級毒品之事實（各該毒品之成分、重量詳如附表所
        示），此有法務部調查局000000000號、000000000號鑑
        定通知書二紙、國防部憲兵司令部刑事鑑識中心92年 1
        月10日 (92)宇鑑字第00433號鑑驗通知書乙紙、行政院
        衛生署管制藥品管理局 (92)管檢字第113090 號檢驗成
        績書乙紙附卷可稽（見同上偵卷第83頁、84頁、原審卷
        (四)第52頁、53頁）。
    、此外，復有其餘如附表一所示之扣案物品及照片共18幀
        （原判決誤載為12幀）可稽，經原審當庭命被告己○○
        書寫與扣案記事簿內相同之「苗栗」等文字，被告亦將
        「田」部分寫成「▽」型（見原審卷(四)第140 頁背面，
        且：被告於90年4 月17日偵訊時庭呈給檢察官之黃永志
        的書寫地址，亦將「黃」字的「田」部分書寫為「△」
        型，見同上偵卷第185 頁），顯見該書寫習慣，係被告
        特有，並非一般人之通常書寫習慣。準此，足認被告即
        為扣案毒品手提袋內記事簿之所有人，更足以證明扣案
        毒品係被告所有。
  ２、犯罪事實欄(二)之犯行部分：
      被告雖辯稱：「如附表二所扣案之毒品等物，是阿木託丁○○帶給甲○○，而由丁○○放在其車上。」云云，惟查
      ：
    、證人丁○○（即更名前溫育華）於偵訊時及原審訊問時
        均證稱：「是被告己○○在交保後2、3天去找我幫忙扛
        這個案子，扣案的毒品，並非我所有，90年2 月15日我
        並未與己○○、何文政等人在一起。」等語（見臺灣桃
        園地方法院檢察署90年毒偵字747 號卷第67頁、68頁、
        原審卷(四)第29頁）。
    、證人甲○○於原審亦證稱：「我不認識溫育華、沒有聽
        過溫育華的名字，亦不知溫育華是誰，也沒有聽過阿木
        這個人。」等語（見原審卷(二)第221至222頁）。
    、證人即警員吳國賓於原審到庭證稱：「2 月14日渠等向
        桃檢聲請搜索票實施搜索，在搜索地有查獲微量的毒品
        ，據在場人戊○○、鄭棋峰說有一名『二哥』者會借他
        們的場地分裝毒品，再給他們微量的毒品。他們二人說
        『二哥』當天還會前往該址，故渠等就在該處等，被告
        後來有至該處，但未在被告身上查獲毒品。被告來之前
        ，我們跟戊○○及鄭棋峰閒聊，他們說被告可能會把毒
        品放在手提包內或租來的車內，我們查到被告有毒品前
        科，認為可疑，第一次去找車沒找到，所以將被告帶回
        隊上偵訊，後來發現被告身上有汽車鑰匙，又返回桃園
        找，在被搜索地址附近的加油站前找到被告的車。」等
        語（見原審卷(一)第192頁）。
    、另證人即警員高宸謙於原審證稱：「鄭棋峰說，被告經
        常開一台白色的車子，我們有帶被告下去找，被告說他
        是被人載來，並未開車。我將附近白色的車子通通記下
        車號帶回分局查車籍資料，後來回分局查到有一部車設
        籍士林，在被告地址的附近，我們懷疑車是被告的，且
        在被告身上查到二串鑰匙，其中一串只有單支鑰匙（即
        為開啟該車的鑰匙），就帶被告回現場找到該車，我們
        在車內找到一個皮包，裡面有扣案的毒品等物。」等語
        （見原審卷(一)第230 頁）。被告前開查獲扣案毒品之車
        號7A-4729 號自小客車既為被告所承租，警員係先查獲
        被告持有該車之鑰匙，再查獲該車及車內毒品，則該些
        毒品等物，顯係被告所有，應可認定。
    、證人戊○○於原審證稱：「被告拿很多種毒品給我，被
        告身上有一包一包毒品很多包，甚至還有沒聽過類似迷
        幻藥的毒品。」等語（見原審卷(三)第164 頁），核與前
        述證人吳國賓證述之情節相符；證人戊○○尚證稱：「
        被告開庭前有去我家，要我作偽證，並交付一紙教我如
        何做偽證的字條。」於原審並提供該紙字條附於卷內為
        證（見原審卷(三)第162至164頁、第172頁至第175頁），
        經本院更一審訊問證人戊○○其之前作證所言是否實在
        ，回答「實在」（本院更一審卷第151 頁）。益徵被告
        畏罪心虛之情。
    、被告於警詢時辯稱：「丁○○於該日下午16時許，從土
        城看守所附近開我所租用的自小客車載我至『樹林收費
        站之國道公路警察隊辦公處』後，丁○○即自行離去，
        將扣案如附表二之毒品等物放在車上。」等語（見臺灣
        桃園地方法院檢察署90年度毒偵字第747號卷第9頁）；
        繼又於內勤檢察官訊問時供稱：「扣案之毒品是丁○○
        在90年2 月14日下午放在我車內椅子上，車是我租的，
        丁○○先帶我去國道六隊，再到『桃園』，車停在路旁
        ，我上去找戊○○時，丁○○就走了」云云（見同上偵
        卷第54頁背面至第55頁）；嗣於90年4 月20日偵訊時又
        改稱：「毒品是『丁○○、甲○○』所有。」云云（見
        同上偵卷第84頁背面）；迨於原審訊問時又翻異前詞改
        稱：「被查獲之毒品，是一位叫『阿木』的人託丁○○
        帶去給一個甲○○的人，當時伊弟劉長永、溫育華、阿
        木、何文政、何文政女友都在，阿木在2 月14日下午約
        2 點以前託毒品給丁○○，阿木當場就跟丁○○說你要
        帶給甲○○」云云（見原審卷(一)第134頁、135頁），其
        所辯顯然前後相互矛盾而不可採。
    、至於證人何文政於原審訊問時雖證稱：「我於90年2 月
        14日有與丁○○、被告己○○與我女友一起搭車自土城
        出發先到桃園，因被告說要去他租屋的地方，迨到桃園
        時約下午四點多，只有被告上去，我和丁○○坐在車上
        等時，先看到有一個男子（指鄭棋峰）被警員押下來，
        沒多久又看到戊○○及被告被押下來，我們就趕快跑」
        云云（見原審卷(二)第148頁、149頁），惟查：被告抵達
        戊○○住處而為警員查獲的時間係在2 月14日深夜23時
        許，證人何文政竟稱查獲之時間為「下午4 點多」，其
        所述顯非事實，自難採信。
    、扣案之如附表二編號１、２所示之物，分別為第一級、
        第二級毒品之事實（各該毒品之成分、重量詳如附表二
        編號１、２所示），此有內政部警政刑事警察局90年 3
        月15日刑鑑字第25343 號鑑驗通知書一紙、法務部調查
        局000000000 號鑑定通知書一紙附卷可憑（見同上偵查
        卷第81頁、第88頁）。
    、此外，復有其餘如附表二所示之扣案物品及照片1 張等
        在卷足稽（見同上偵查卷第25頁），是被告此部分之犯
        行，應堪認定。
  ３、犯罪事實欄(三)之犯行部分：
      被告雖辯稱：「如附表三在碧雲天旅館302 室所扣案之毒
      品等物，是甲○○帶去的，而該302 室則是廖秀娟所承租
      。毒品非我所有。」云云。惟查：
    、證人甲○○於原審到庭作證時堅決否認扣案之大量毒品
        及放毒品皮包內之物品為其所帶去，並證稱：「我於當
        日早上6、7點即離開賓館房間，離開時尚未見到扣案之
        毒品等物（見原審卷(二)第223頁、卷(四)254至255頁），
        於本院更一審亦為相同之證述（本院更一審卷第157 頁
        ）。
    、證人即警員丁坤村、游武志於偵查時證稱：「我們在裝
        毒品的皮包內取出被告己○○的汽車鑰匙」等語（見臺
        灣桃園地方法院檢察署90年度偵字第9561號卷第67頁）
        。
    、另證人廖秀娟於原審證稱：「90年6 月9日碧雲天302室
        並非我承租，我未曾去過該旅館302 房，且扣案物照片
        上所顯示之物，我曾見己○○拿過，己○○曾帶該些物
        品至我住處。」等語（見原審卷(四)第163頁、164頁）。
        足見被告上述辯解，顯非事實，自難採信。
    、綜上，堪認於90年6月9日所查扣之毒品等物，應係被告
        己○○所有。再參以證人即當日同時為警查獲之葉光裕
        、許堯萍（於製作警詢筆錄時冒名羅婉瑄）於警詢時亦
        均證稱：「扣案之毒品等物，係被告己○○所有」；證
        人葉光裕並證稱：「我曾向被告購買毒品」等語（見臺
        灣桃園地方法院檢察署90年度偵字第9561號卷第23頁、
        26頁），雖葉光裕、許堯萍與己○○嗣經移送臺灣桃園
        地方法院檢察署偵訊時，證人葉光裕翻異前詞改稱：「
        我未曾向被告買毒品，我不知扣案毒品是何人的，我去
        時東西就在該處。」云云（見同上偵卷第60頁）；證人
        許堯萍亦翻供稱：「我去時，房間裏面除我和葉光裕外
        ，有游芳珊、還有一個男的，毒品是一位叫『偉城』的
        。」云云（見同上偵卷第57頁）；而證人游芳珊於偵查
        時證稱：「毒品是『家政』託給己○○的，我在賓館聽
        到『家政』跟己○○通電話提到己○○說東西是『家政
        』的云云（見同上偵卷第54頁）。惟查：證人葉光裕、
        許堯萍於警詢時之證詞，尚稱相符，迨至偵訊時，葉光
        裕、許堯萍、游芳珊三人之證詞，即已相互矛盾，且所
        述與被告於原審訊問時辯稱：「是游芳珊告訴我毒品是
        甲○○的」云云（見原審卷(二)第224 頁），四人所述前
        後情節完全不符，是否實在，不無可疑。參以證人許堯
        萍、葉光裕於偵查時均未否認於警詢時的確有對警員證
        稱如上不利於被告之證詞（見同上偵查卷第55至62頁）
        ，雖證人許堯萍於偵訊時證稱：「是因當時沒人承認，
        警察要我交待，我就說毒品是己○○的」云云（見同上
        偵查卷第58頁），惟其於原審訊問時又翻稱：「我和葉
        光裕到時，屋內有三個人（游芳珊、己○○和另一名男
        子），而毒品等物是該名不知名的男子的，房間亦是該
        男子租的，警察說如果說出毒品是被告的，就可以出去
        」云云（見原審卷(二)）第90至93頁），其對於警詢時何
        以證稱扣案毒品等物係被告己○○所有等語之辯詞顯然
        不一；再參以被告於原審訊問時供稱：「我去到房間時
        ，家政就不在，房間是龍嫂（指廖秀娟）租的」云云（
        見原審卷(二)）第92頁、卷(四)136 頁），亦與證人許堯萍
        於原審訊問時所稱：「我到時屋內有游芳珊、己○○和
        另一名男子（指家政），房間亦是該名男子租的云云」
        不符，足見證人許堯萍嗣後於偵訊和原審訊問時之證詞
        ，均係迴護被告之詞，不足採信。另證人葉光裕於偵查
        中原稱：「我不知扣案的毒品是何人的」；惟於原審訊
        問時卻稱：「扣案之毒品等物是一個叫『家政』的人的
        」云云（見原審卷(三)第197 頁），其於原審翻異前供之
        證詞，顯係迴護之詞，難以採信。又證人葉光裕於原審
        訊問時證稱：「我和許堯萍在早上9點多去該房間時，
        只有家政和游芳珊在裡面」云云（見原審卷(三)第197 頁
        ），亦與前述許堯萍證稱其二人到時，被告已在房內之
        情節截然不符。再證人葉光裕雖於偵訊中稱：「我在警
        詢中會說，己○○賣我安非他命，是因欠過己○○錢，
        被己○○打」云云（見同上偵卷第61頁），惟果如此，
        其和己○○間應有仇隙；惟其於原審訊問時竟又證稱：
        「當天早上我被人打，我叫己○○過來請他幫忙。」云
        云（見原審卷(三)第198 頁），其所述亦相矛盾。是以證
        人許堯萍、葉光裕於警詢時之陳述，依前述理由，應較
        為可信，且與前述甲○○、丁坤村、游武志、廖秀娟之
        證詞較為一致，應認其於警詢時之證詞為可採而具有證
        據能力，至於證人葉光裕、許堯萍、游芳珊三人嗣於偵
        訊及原審訊問時翻異之證詞，應係與被告事後串證之結
        果，並不足採。
    、扣案之如附表三編號一、二所示之物，分別為第一級、
        第二級毒品之事實（各該毒品之成分、重量詳如附表所
        示），此有法務部調查局000000000 號鑑定通知書一紙
        、行政院衛生署管制藥品管理局 (90)管檢字第96810號
        檢驗成績書一紙附卷可憑（見同上偵查卷第96頁、第88
        頁）。
    、此外，復有其餘扣案如附表三所示之物品及照片12幀等
        在卷足稽（同上偵查卷第28至33頁），是被告此部分之
        犯行，亦堪以認定。
  ４、犯罪事實欄(四)之犯行部分：
      被告雖辯稱：「90年6 月18日其所駕之自小客車係向乙○○所借，警員於該車後車廂所查獲之如附表四所示之毒品
      等物，是乙○○留在其車上的。」云云，惟查：
    、證人乙○○堅決否認有借該車予被告之事實（見臺灣桃
        園地方法院檢察署90年度偵字第8650號卷第27、28頁）
        。而證人丁○○與丁○○之兄溫育民於原審已明確證稱
        ：「車號3B-0662 號自小客車，為乙○○與案外人丁○○共同出資購買，登記於丁○○之兄溫育民名下，乙○○與丁○○各有一把鑰匙，大部分時間，均由丁○○駕
        駛使用，後丁○○因戒治入監，該車竟於90年6月6日遭
        人在桃園縣大溪鎮文武新村三號前竊走，車被竊走時仍
        懸掛3B-0662 號車牌，該駕走車輛之人並非乙○○。」
        等語（見原審卷(三)第264頁、卷(四)第77至80頁）。
    、證人乙○○於偵訊時證稱：「己○○曾在今年至我家偷
        東西，因我朋友『小六子』帶己○○至我家，後來我發
        現放在床頭櫃抽屜內之行照駕照、鍊子等不見了」等語
        （見同上偵卷8650 號第27頁）；參以該車號3B-0662號
        自小客車為警查獲時，竟未懸掛原車號3B-0662 號，而
        係懸掛MA-1919號贓車牌，足見被告所駕駛之車來路不
        明，前開車輛並非由乙○○借予被告。
    、關於在該自小客車之後車廂內同時所查獲之乙○○授權
        委託書、乙○○委任授權書、乙○○債權轉讓授權書、
        永順財務管理顧問公司案件資料明細表、案件資料表、
        乙○○委任取款契約書等各一份、廖大輝向乙○○借款
        合約書二份、吳佳慧刑事傳票二張、吳佳慧行政執行署
        通知書一份等文件（附於臺灣桃園地方法院檢察署90年
        度毒偵字第2343號卷第17至27頁），係乙○○委託被告
        幫其討債而簽訂之文件，此據證人乙○○證述甚詳（見
        原審卷(一)第191 頁），被告於原審訊問時，亦不否認有
        與乙○○簽訂上述授權書等而為乙○○催討債務之事實
        ，再觀諸該些授權書等文件之內容，均係由委託人簽立
        授權予受託人為其催款之文件，則該些文件，衡情，自
        應係由受託催款者持有方屬合理。本件被告既坦承受乙○○之託為乙○○催討債務，且該些文件復係由被告所
        駕駛中之自小客車的後車廂內為警與毒品共同查獲，則
        如附表四所示之毒品等物，自屬被告所有，至堪認定。
    、證人乙○○於原審91年1月2日訊問之初雖曾證稱：「是
        我的職員謝健洲借車給被告，被告向我借車時，因我自
        己要用車，所以被告就借我的職員的車。」云云（見原
        審卷(一)第186至187頁），然查：其嗣於同日庭訊與被告
        對質後則證稱：「這件事其實跟我一點關係都沒有，我
        都不知道，他（指被告）在囚車上及剛剛在法院居留室
        的時候他叫我這樣說，我不要替他擔這些事。」等語（
        見原審卷(一)第189頁、190頁），本件依前述、之論
        述，已堪認車內毒品並非證人乙○○所有，是應認證人
        乙○○先前證稱「是職員謝健洲借車給被告」云云，應
        非實在，自不足採。
    、扣案之如附表四編號１、２所示之物，分別為第一級、
        第二級毒品之事實（各該毒品之成分、重量詳如附表所
        示），此有法務部調查局000000000 號鑑定通知書一紙
        、行政院衛生署管制藥品管理局 (90)管檢字第96370號
        檢驗成績書一紙附卷可憑（見90年毒偵字1533號卷第16
        頁、18頁）。
    、此外，復有其餘扣案如附表四所示之物品及照片3 幀等
        在卷足稽（見90年毒偵字第2343號卷第28至29頁），是
        被告此部分之犯行，應堪認定。
  ５、犯罪事實欄(五)之犯行部分：
      查：扣案如附表五所示之毒品，確係被告己○○所有，被
      告雖辯稱：「警員於90年9月14日20時10分許在9N-7591號
      自小客車（韓國車）所查獲之如附表五所示之毒品等物，
      該車號9N-7591 號韓國車，並非我所駕駛，而是因丙○○
      代替我處理債務，我與黃永郎言明10日內還錢，黃永郎並
      將該車作為抵押，當日（90年9 月14日）丙○○把該車鑰
      匙交付給他，但我並未駕駛該車，而是駕駛停於另一旁之
      吉普車，故該車是丙○○所駕駛，丙○○和其約在三勝餐
      廳見面。」云云。惟查：
    、車號9N-7591 號韓國車，原為黃永郎所有，因黃永郎積
        欠被告債務，被告叫人（指丙○○）於90年9 月7 日或
        8 日左右，拿黃永郎所簽立之借據向黃永郎取車，黃永
        郎乃將該車鑰匙交給該人，由該人（指丙○○）將車駛
        離，斯時車內並無毒品之事實，上情業據證人黃永郎證
        述綦詳（見臺灣桃園地方法院90年度偵字第15890 號第
        136頁反面至137頁、原審卷(二)第94至96頁），且有領據
        、車籍作業系統查詢認可資料、委託書（附於同上偵卷
        第21頁、22頁、32頁）各乙紙附卷可憑。
    、證人丙○○於原審證稱：「被告叫我去處理黃永郎還錢
        的事，我於90年9月14日前1、2日就已將車號9N-7591號
        自小客車交付予被告。」（見原審卷(三)第200至202頁、
        20 4頁、2 05頁），「於90年9月14日當天該車號9N-75
        91自小客車係由被告與被告友人駕駛至三勝餐廳附近，
        而我本人則是駕駛吉普車和哥哥黃振原一同前往，我將
        吉普車停在三勝餐廳旁邊」等語（見原審卷(三)第202 頁
        、203 頁），於本院更一審結證稱：「9Ｎ-7591號自小
        客車是有人（指黃永郎）欠被告錢，那個人沒有錢還被
        告，被告就叫我去問那個人要如何處理，那個人說他沒
        有錢還，要把車押給被告，我就將車開回來交給被告的
        ，那個人的名字我忘記了。我把車交給被告後，一星期
        被告就被查獲。警察查獲時，我是開吉普車前往。被告
        是開9Ｎ-7591號那部車，該車我開給被告之後，我都沒
        有使用。該車有被查獲毒品我也不知道是誰的。我把車
        開給被告之後，這期間我也沒有放任何東西在車上，當
        然也沒有放毒品放在車上。」等語（本院更審卷第 188
        頁至第189頁），證實丙○○將車號9N-7591號自小客車
        交付被告時，並無任何毒品在車上之事實。雖證人黃振
        原曾於原審90年12月20日訊問時證稱：「我當天與被告
        一起坐吉普車至三勝餐廳附近」云云（見原審卷(二)第17
        1至172頁），惟其嗣於原審91年10月15日訊問時改證稱
        ：「90年9 月14日當日我是和弟弟丙○○一起去三勝餐
        廳，在此之前並未和被告己○○在一起」等語（見原審
        卷(三)第260 頁）。是其前此證稱與被告共乘吉普車至三
        勝餐廳云云，顯係迴護被告之詞，不足為被告有利之認
        定。
    、查證人即警員陳慶豪於原審證稱：「我當時在成章一街
        埋伏，到忠孝路買東西，再回成章一街時剛好看到被告
        自前開自小客車下車在關車門，我趕快走回成章一街，
        告訴同事剛剛看到被告，我們就開車到忠孝路的萊爾富
        便利商店停車，看到被告跟黃振原在講話，我們上前盤
        查時，勞勝輝發現被告附近有一包海洛因，我在被告口
        袋拿到前述自小客車的鑰匙。」等語（見原審卷(二)第15
        4至第155頁）。
    、另證人即警員勞勝輝亦證稱：「我們在成章一街埋伏通
        緝犯，同事陳慶豪下車買煙，到忠孝路時看到被告開車
        下來，我們就開車過去看到被告站在吉普車旁跟黃振原
        說話，後來我上前盤查，在地上看到一包海洛因，陳慶
        豪問被告開什麼車過來，被告說他沒有開車，但在被告
        口袋找到一把鑰匙，就去開陳慶豪看到被告所開的那部
        車（指車號9N-7591號自小客車），打開後在車上查獲
        毒品，此把車鑰匙外，我確定被告身上沒有其他鑰匙。
        」等語（見原審卷(二)第100至101頁）。益證被告駕駛該
        部車號9N-7591號自小客車之事實。
    、被告雖辯稱：「我所駕駛之吉普車的來源是一個五股修
        理廠的老闆在被查獲前幾個月，因為我一部車被他弄丟
        ，要賠償我，故將該部吉普車暫時給我開」等語（見原
        審卷(二)第225 頁），惟經原審傳訊被告聲請傳喚之證人
        徐一平到庭卻證稱：「我並未向被告借過車，亦未借吉
        普車給被告。」等語（見原審卷(三)第258至259頁）。益
        證被告上開所辯：「我當天是先向徐一平借吉普車而後
        駕駛至三勝餐廳附近停放」云云，顯非事實。
    、綜上，堪認警員於90年9 月14日20時10分查獲被告時，
        被告係駕駛車號9N- 7591號自小客車無疑。被告嗣後雖
        又翻供改稱：「車號9N-7 591號自小客車，是游芳珊所
        駕駛」云云，並聲請傳訊游芳珊為證，惟查被告自警詢
        、偵訊迄原審歷次訊問時均係主張該車係由丙○○駕駛
        （同上偵查卷第9頁、73頁、原審聲羈字第411號卷第10
        頁，原審卷(四)第260頁、261頁），迨原審詳細查證並非
        屬實後，其始於92年10月20日原審準備程序時改稱該車
        係游芳珊所駕駛（見原審卷(四)第311 頁），參諸前述眾
        多證人均證稱被告有於原審審理期間與證人串證之事實
        ，被告迨至原審已審理二年後，始又主張該車是游芳珊
        所駕駛云云，顯難以採信，因認證人游芳珊並無再予傳
        訊之必要，併此敘明。
    、扣案之如附表五編號１、２所示之物，分別為第一級、
        第二級毒品之事實（各該毒品之成分、重量詳如附表所
        示），有法務部調查局鑑定通知書000000000 號、行政
        院衛生署管制藥品管理局 (91)管檢字第102830 號檢驗
        成績書各一紙附卷可憑（見90年度偵字第15890 號卷第
        139頁、原審卷(四)第144頁）。
    、此外，復有其餘扣案如附表五所示之物品及照片5 張等
        在卷足稽（同上偵查卷第23至25頁），是被告此部分之
        犯行，亦堪以認定。
  ６、犯罪事實欄(六)至(七)之犯行部分：
      訊據被告矢口否認：其於90年2月2日至同年2月25日前之
      該段時間內某時，以2萬元之價格，販賣第二級毒品安非
      他命（重約1兩）予丁○○；另於90年2月間起至90年7月
      28 日止，連續販賣第一級毒品海洛因予乙○○共三次（
      每次半兩，金額5萬5千元）；又於90年2月間起至90年7月
      28日止，連續販賣第二級毒品安非他命予乙○○三次（每
      次1兩，金額1萬元）之犯行，惟查：
    、證人丁○○於原審到庭證稱：「我於戒治前，在桃園市
        曾向被告己○○購買兩萬多元的安非他命（重量為一兩
        ）」等語（見原審卷(四)第30頁），於本院更一審經檢察
        官及辯護人交互詰問後仍為相同之證述（本院更一審卷
        第147頁至148頁）。經查：依證人丁○○之在監紀錄，
        其係於90年2 月25日進入臺灣桃園看守所執行觀察勒戒
        而後接續執行強制戒治，此有法務部在監在押資料表在
        卷可稽（見原審卷(二)第39頁）。故證人丁○○向被告購
        買毒品的時間，應係在90年2月2日被告己○○自臺北看
        守所釋放以後至同年2 月25日丁○○進入桃園看守所前
        該段時間內，雖證人丁○○於原審91年11月26日訊問時
        ，誤將其戒治之時間記憶為89年間，此應係因證人丁○○於事隔近2 年之後，時間過久而錯記所致，並不影響
        其證詞之可信度，況證人丁○○於原審92年2 月25日訊
        問時明白證稱：「我89年底認識被告，於認識被告後約
        2、3個月向被告買安非他命。」等語（見原審卷(四)第10
        1 頁），是堪認丁○○向被告購買安非他命之時間，應
        係在90年2 月2日以後至同年2月25日前該段時間內。被
        告雖對證人丁○○之證述辯稱：「丁○○說的不實在。
        因為丁○○的車子被偷了，我是向乙○○借車子的，他
        是挾怨，我見到他母親我還給她一萬元。」云云，並未
        指出證明之方法，其抗辯自不足採。
    、又證人乙○○於原審證稱：「被告販毒，我還向他買過
        毒品，陸續跟他買安非他命及海洛因，海洛因是在90年
        1月到90年7月28日跟他買約3、4次，每次都約買半兩，
        金額5萬5千元，安非他命也是差不多與海洛因相同的一
        段時間買的，亦買約3、4次，每次買1兩金額1萬元。有
        時在迴龍萬壽路的汽車賓館，有時他拿毒品到我家給我
        ，安非他命及海洛因都是如此」等語（見原審卷(一)第19
        0 頁），證人乙○○於本院更一審亦為同一之證述（本
        院更一審卷第153頁至155頁）。本院認證人乙○○所稱
        向被告購買毒品之始期，雖稱係90年1 月間，亦應係因
        時間過於久遠而將被告出售其毒品之初次時間，誤記為
        90年1 月間起，惟如上所述，被告賣毒品予證人乙○○
        之時間應係自被告出所後之90年2月2日後起，凡此證人
        因時間經過久遠而誤記之小瑕疵，並不影響被告有販賣
        毒品予證人之認定。另因證人乙○○對於被告販賣第一
        級毒品海洛因及第二級毒品安非他命之次數，僅能記憶
        為3、4次，爰為對被告作有利之認定，認定各販賣3 次
        。至於被告於本院更一審聲請傳喚證人丙○○到庭結證
        稱：「我沒有見過被告販賣毒品」等語（本院更一審卷
        第187 頁），僅能證明證人看到被告時，並無販賣毒品
        之事實，但無法否定被告確實有販賣毒品之犯行，故證
        人丙○○之證言，尚無從為有利被告之認定。
    、被告雖辯稱丁○○與乙○○均是挾怨報復云云，惟查：
        被告並未說明其與丁○○和乙○○間有何怨隙，參以證
        人丁○○、乙○○二人於原審初訊時均猶對被告之犯行
        故為模糊而為有利被告之證述，並無對被告為不利之陳
        述，迨與被告進一步為對質後，或經原審曉諭後，始為
        前述供詞，茍如被告所述渠二人係挾怨報復，理應在初
        訊時即為被告不利之供述，是故被告前開所辯，顯不足
        採。
  ７、被告否認有意圖營利而販入毒品犯行，經查並無積極證據
      足以證明被告係意圖營利而向他人「販入」毒品」：
    、按毒品危害防制條例第4條第2項之販賣第二級毒品罪，
        不以販入之後復行賣出為要件；祇須以營利為目的，販
        入或賣出，有一於此，即已成立。而同條例第五條第二
        項之意圖販賣而持有第二級毒品罪，係指基於販賣以外
        之其他原因而持有，嗣始起意售賣者而言。因此行為人
        持有第二級毒品，有以主觀上營利售賣意圖而販入第二
        級毒品，其雖未及賣出，仍應論以販賣第二級毒品罪既
        遂罪責；或非以營利售賣意圖而販入，或因其他原因而
        持有第二級毒品，嗣起意圖利售賣，著手於販賣行為未
        及賣出，即應成立販賣第二級毒品未遂罪責；如非以營
        利售賣意圖而販入，或因其他原因而持有，嗣起意圖利
        售賣，尚未著手於賣出行為，始成立意圖販賣而持有第
        二級毒品罪責，最高法院90年台上字第2046號、90年台
        上字第1898號判決意旨可資參照，惟毒品取得之途徑甚
        廣，或為製造、或為輸入、或為無償受贈或與他人共同
        持有等等，原非可為「販入」之單一推論，是被告如何
        為販入之行為，在何處？向何人？以何種價格販入（即
        購買）第一、二級毒品（最高法院判決發回意旨指示查
        明此一爭點），非特應予明確之認定，尤須依證據予以
        證明。
    、本件被告於九個月的時間內雖分別於89年12月28日、90
        年2 月15日、90年6月9日、90年6月18日、90年9月14日
        被查獲持有毒品五次，且歷次被查獲之第一級毒品、第
        二級毒品，數量不貲，然持有大量毒品之原因甚多，或
        基於大量採購比較便宜，或係分批購買累積而成，或係
        受託保管而持有之，因被告堅決否認販入毒品，且無積
        極證據足以證明係意圖營利，在何處？向何人？以何種
        價格販入（即購買）上述第一、二級毒品，依證據裁判
        原則，自難將犯罪事實欄一、(一)至(五)所示，遭警查獲持
        有大量毒品部分，論以「販入」毒品罪。謹警僅能認定
        為係不詳原因而持有毒品。
  ８、被告嗣將單純持有之犯意變易為牟利販賣之意圖而持有第
      一級毒品、第二級毒品罪：
    、海洛因及安非他命、大麻、ＭＤＭＡ等毒品分別為毒品
        危害防制條例第二條所規範之第一級與第二級毒品違禁
        物，任何人均不得非法持有，被告明知卻仍持有之（單
        獨持有毒品），足以認定。
    、被告持有毒品中，持有如此大量之毒品，顯非僅供自己
        吸用，同時被查獲之物品中亦有電子秤、分裝袋、空夾
        鏈袋等分裝毒品之工具，應係其於持有後不詳時間購買
        電子秤、分裝袋、空夾鏈袋等預備販賣之工具後，再意
        圖販賣而持有（將單純持有之犯意變易為牟利販賣之意
        圖而持有）之甚明，是以犯罪事實一(一)至(五)被告同時意
        圖販賣而持有第一級毒品、第二級毒品之犯行，足堪認
        定。
  ９、被告確實有販賣毒品之犯行：
      上揭如附表所示之毒品均為違禁物品，物稀價昂且政府懸
      為禁令查緝甚嚴，取得不易，而販賣毒品係違法行為，非
      可公然為之，亦無公定之價格，販賣者可任意分裝增減分
      量，而每次買賣之價差，亦隨時依雙方資力、關係之深淺
      、需求之數量、來源是否充裕、販賣者是否渴求資金、查
      緝是否嚴謹、購買者被查獲時供述購買對象之可能性之風
      險評估等，而異其標準，非可一概而論，販賣者復可從價
      差或量差等不同方式牟利，故販賣之利得除經被告坦承及
      價量俱臻明確外，委難察得實情，若知過坦承者自白供述
      其營利情形，須受刑罰，狡獪者否認其利得，反因無法查
      知其營利情形而得逞僥倖毋須受制裁，顯失事理之平。本
      件被告販賣毒品之犯行（上揭犯罪事實欄一(六)至(八)部分）
      ，被告於「意圖販賣而持有」中，遇有他人向其購買時，
      遂即著手販賣之行為，既經證人丁○○與乙○○指證歷歷
      ，復有查獲之毒品違禁物品及販賣工具可為佐證，則被告
      意圖營利而販賣第一級、第二級毒品犯行，足堪認定。
二、法律適用：
  (一)、被告上揭犯罪事實欄一、(六)至(八)所示販賣第一級毒品、第
      二級毒品之犯行，核其所為，係犯毒品危害防制條例第 4
      條第1項、第2項之販賣第一級、第二級毒品罪。
  (二)、審判範圍之說明：
      按「所謂事實同一，乃指刑罰權所以發生之原因事實，係
      屬同一者而言；因之同一犯罪事實，僅行為之程度不同或
      實施該行為之過程先後有別，諸如犯罪之完成於通常情形
      下，須經過各種不同階段，而各階段之犯罪行為，又均為
      法律規定應予評價處罰者，即令法律上之規範評價輕重容
      有不同，於訴訟法上，仍不失其為同一性之犯罪事實，其
      一部事實經起訴者，依審判不可分之原則，其起訴之效力
      自應及於全部，悉屬應予審判之範圍。而販賣毒品前均有
      持有行為，販賣行為與持有行為，乃實質上一罪關係，販
      賣行為吸收販賣前之持有行為，持有（一部）行為既已起
      訴，效力自及於販賣（全部）行為。」最高法院87年度台
      上字第4461號判決採同一見解。本件檢察官移送法院請求
      合一審判之事實（即犯罪事實欄一(二)以外之事實），與起
      訴事實有實質上一罪關係；均為起訴效力所及，本院自得
      合一審判。
  (三)、本件不生變更起訴法條之問題：
      按：刑事訴訟法第300 條所規定，有罪之判決，得就起訴
      之犯罪事實，變更檢察官所引應適用之法條者，係指法院
      在事實同一之範圍內，不變更起訴之犯罪事實；亦即在不
      擴張及減縮原訴之原則下，於不妨害基本社會事實同一之
      範圍內，始得自由認定事實，適用法律，最高法院92年台
      上字第1841號判決採同一見解。本件檢察官原起訴之事實
      即「被告意圖販賣而持有第一級、第二級毒品」（即犯罪
      事實欄一(二)之事實），嗣後因檢察官函請併辦致犯罪事實
      擴張為「其他意圖販賣而持有毒品」及「被告販賣第一級
      毒品、第二級毒品」之犯行（即犯罪事實欄一(一)及(三)至(八)
      之事實），係犯罪事實之擴張，揆諸前揭說明，並不生變
      更起訴法條問題，公訴人於原審92年10月20日準備程序主
      張變更起訴法條為販賣第一級、第二級毒品罪（原審卷(四)
      第309頁），容有誤會。
  (四)、被告上揭犯罪事實欄一(一)至(五)所示之犯行，被告己○○因
      不詳原因取得第一級毒品海洛因、第二級毒品安非他命後
      將「單純持有」之犯意變易為牟利販賣之意圖而持有。被
      告原先「單純持有」第一級、第二級毒品之低度行為應為
      「意圖販賣而持有第一級毒品、第二級毒品」之高度行為
      所吸收；又其意圖販賣而持有第一級、第二級毒品之低度
      行為，應為販賣第一級毒品、第二級毒品之高度行為所吸
      收，而不另論單純持有或意圖販賣而持有第一級、第二級
      罪。
  (五)、被告先後數次非法販賣第一級毒品、第二級毒品之犯行，
      均時間密接，犯罪構成要件相同，顯均係基於概括之犯意
      為之，均為連續犯，應均以一販賣第一級毒品罪、販賣第
      二級毒品罪論，論以一罪。又被告所犯前述連續販賣第一
      級、第二級毒品罪，犯意各別，罪名不同，應予分論併罰
      。
  (六)、另被告前曾有如事實欄一之犯罪、科刑、執行情形，此有
      臺灣桃園地方法院檢察署刑案資料查註紀錄表及本院被告
      全國前案紀錄表附卷可稽，其受有期徒刑之執行完畢於五
      年之內再犯本件有期徒刑以上之罪，均係屬累犯，除販賣
      第一級毒品罪之法定刑為死刑或無期徒刑，及販賣第二級
      毒品罪法定刑之無期徒刑部分，依法均不得加重外，應依
      刑法第47條之規定加重其刑。
三、原審認被告罪證明確，予以論罪科刑，固非無見，惟查：
  (一)、按販賣毒品行為，雖不以販入之後復行賣出為要件，祇要
      以營利為目的，將毒品販入，其犯罪即為完成；然如非以
      營利售賣意圖而販入，或因其他原因而持有，嗣起意圖利
      售賣，尚未著手於賣出行為，則僅能成立意圖販賣而持有
      毒品之罪，最高法院92年台上字第1275號、90年台上字第
      7782號判決亦採同一見解。本件原判決認定被告販入毒品
      之犯罪事實一、(一)至(五)部分，被告尚未著手於賣出第一級
      、第二級毒品之行為，則被告持有前揭扣案之第一級、第
      二級毒品，仍須以該毒品係其以營利之意圖而販入者，始
      能論以販賣第一級毒品之罪責。然對於被告意圖營利而販
      入毒品之事實經過，原判決全未說明其憑以認定之證據及
      理由，即遽以查獲毒品數量龐大，對被告依販賣第一級毒
      品罪處斷，顯有判決理由不備之違背法令。
  (二)、按毒品危害防制條例第18條第1項規定，得諭知沒收並銷
      燬之者，以查獲之毒品及專供製造或施用毒品之器具為限
      ，並不及於毒品之外包裝。而毒品外包裝既係用於包裹毒
      品，防其裸露、潮濕，便於攜帶販賣，亦係供販賣毒品所
      用之物，應依毒品危害防制條例第19條第1項之規定宣告
      沒收之，方屬適法。原判決就扣案如附表一、二、三、四
      、五各編號１、２所示關於毒品之外包裝部分，併依毒品
      危害防制條例第18 條第1項規定諭知沒收並銷燬之，容有
      未當。
四、被告否認犯行，提起上訴，猶執陳詞指摘原判決不當，雖無
    理由，惟原判決既有前揭瑕疵而無可維持，自應由本院將原
    判決予以撤銷改判，爰審酌被告意圖販賣而持有大量之第一
    級、第二級毒品後，竟起意販賣，並數次著手而遂行販賣之
    犯行，以其遭查獲之毒品數量、及次數，顯已嚴重助長毒品
    泛濫，且屢被查獲均不知悔改，復行再犯，其惡性不輕，以
    及其犯行對社會危害至鉅，犯罪後否認犯行之態度、累犯等
    一切情狀，就其所犯上開二罪，各量處如主文所示之刑，就
    販賣第一級毒品罪部分，宣告褫奪公權終身，就販賣第二級
    毒品罪部分，依其犯罪之性質，認有褫奪公權之必要，宣告
    褫奪公權八年。並定其應執行無期徒刑，褫奪公權終身。
五、扣案之如附表一、二、三、四、五各編號１、２所示之第一
    級、第二級毒品，均屬違禁物，均應依毒品危害防制條例第
    18條第1 項前段之規定，沒收銷燬之。該毒品之外包裝及如
    附表一、二、三、四、五各編號３所示之物，均為被告預供
    販賣第一級、第二級毒品所用之物，應依毒品危害防制條例
    第19條第1 項前段之規定，宣告沒收（因該些物品均已扣案
    ，並無不能沒收之問題，故不為追徵其價額或以財產抵償之
    諭知）。另被告販賣第一級毒品海洛因予證人乙○○共三次
    ，所得共16萬5千元（5萬5千元乘以3）；被告販賣第二級毒
    品予證人丁○○、乙○○，所得共5萬元（販賣予丁○○2萬
    元，販賣予乙○○三次共3 萬元）（以上均係以對被告最有
    利之金額、次數計算），均應依毒品危害防制條例第19條第
    1 項規定，諭知沒收之，如全部或一部不能沒收時，以其財
    產抵償之。至扣案如附表一、三、四、五各附表編號四所列
    之物，並無積極證據足證與本件被告販賣毒品之犯行有關，
    均不另為沒收之宣告，附此敘明。
六、檢察官併辦意旨另指；己○○明知海洛因、安非他命、MDMA
    分別為毒品危害防制條例第2 條規範之第一、二級毒品，竟
    與廖秀娟（另案偵辦中）共同基於販賣第一級毒品海洛因、
    第二級毒品安非他命、MDMA之犯意，先於民國92年出監後之
    不詳日、時，意圖營利，販入數量不詳之第一級毒品海洛因
    、第二級毒品安非他命、MDMA等毒品，準備於分裝後，伺機
    販賣予不特定人施用以牟利。嗣於93年6月22日7時許，己○○駕駛車號IW-6265號自用小客車，搭載廖秀娟、簡慧瑜（
    另案偵辦中）行經台北市中山區○○○路及錦州街口時，見
    前方有執行路檢勤務之員警，即搶黃燈左轉錦州街，而為員
    警發覺該車行跡可疑，並駕駛警車尾隨IW-6265 號自用小客
    車至台北市○○○路○ 段及錦州街口加以攔查後，當場在該
    自小客車內後座己○○所有之男用手提包內，扣得第一級毒
    品海洛因7包（共淨重15.32公克）、第二級毒品安非他命 1
    包（淨重17.4078公克）、第二級毒品MDMA一顆（淨重0.171
    公克）、電子磅秤1台、杓子3支；復於該車右前座即廖秀娟
    腳踏處旁之女用手袋內，扣得第一級毒品海洛16包 (共淨重
    4. 36公克)、第二級毒品安非他命58包 (共淨重621.59公克
    )、針筒一支、新版仟元偽鈔一張及分裝袋137只，因認被告
    此部分亦犯有毒品危害防制條例第4條第1項、第2 項之販賣
    第一級、第二級毒品罪嫌云云。惟查，併辦部分所指被告於
    92年出監後之不詳日時，意圖營利而販入第一級毒品海洛因
    、第二級毒品安非他命、MDMA等毒品伺機販賣之時間與本件
    被告販賣毒品海洛因及安非他命之時間為90年2月2日起至90
    年7 月28日止，相隔已達二年餘，自難認二者係時間密接，
    而基於概括之犯意而為，故並無連續犯關係，該部分應退還
    檢察官另行處理，併予敘明。
據上論斷，應依刑事訴訟法第369條第1項前段、第364條、第299
條第1項前段，毒品危害防制條例第4條第1項、第2項、第5條第1
項、第2 項、第18條第1項前段、第19條第1項，刑法第11條前段
、第56條、第47條、第37條、第51條第4款、第8款，判決如主文
。
本案經檢察官林炳雄到庭執行職務。
中　　華　　民　　國　　94　　年　 　6　　月　　30　　日
　　　　　　　　  刑事第二庭審判長法　官  蔡  長  溪
                                  法  官  楊  貴  志
                                  法  官  林  俊  益
以上正本證明與原本無異。
如不服本判決，應於收受送達後10日內向本院提出上訴書狀，其
未敘述上訴之理由者並得於提起上訴後10日內向本院補提理由書
。
                                  書記官  廖  月  女
中　　華　　民　　國　　94　　年　　7 　　月　　4 　　日
附錄：本案論罪科刑法條全文
毒品危害防制條例第4條第1項、第2項
製造、運輸、販賣第1級毒品者，處死刑或無期徒刑；處無期徒
刑者，得併科新臺幣一千萬元以下罰金。
製造、運輸、販賣第 2 級毒品者，處無期徒刑或七年以上有期
徒刑，得併科新臺幣七百萬元以下罰金。
製造、運輸、販賣第 3 級毒品者，處五年以上有期徒刑，得併
科新臺幣五百萬元以下罰金。
製造、運輸、販賣第 4 級毒品者，處三年以上十年以下有期徒
刑，得併科新臺幣三百萬元以下罰金。
製造、運輸、販賣專供製造或施用毒品之器具者，處一年以上
七年以下有期徒刑，得併科新臺幣一百萬元以下罰金。
前五項之未遂犯罰之。
毒品危害防制條例第5條第1項、第2項
 意圖販賣而持有第 1 級毒品者，處無期徒刑或十年以上有期徒
刑，得併科
新臺幣七百萬元以下罰金。
意圖販賣而持有第 2 級毒品者，處五年以上有期徒刑，得併科新
臺幣五百
萬元以下罰金。
意圖販賣而持有第 3 級毒品者，處三年以上十年以下有期徒刑，
得併科新
臺幣三百萬元以下罰金。
意圖販賣而持有第 4 級毒品或專供製造、施用毒品之器具者，處
一年以上
七年以下有期徒刑，得併科新臺幣一百萬元以下罰金。
 附表一
┌─┬────┬──────────────────────┐
│  │第一級毒│海洛因2包（合計淨重378.71公克，包裝重29.51公│
│１│品      │克，純度79.90%，純質淨重302.59公克）（註：上│
│  │        │述其中一包海洛因塑膠袋內有：海洛因1小包及1小│
│  │        │罐，詳見原審卷(四)第67頁）。                  │
├─┼────┼──────────────────────┤
│  │第二級毒│1.大麻1包（淨重26.86公克，包裝重4.6公克）。 │
│２│品      │2.安非他命2包（淨重5.8509公克，取0.0414公克 │
│  │        │  鑑析用罄，驗餘淨重5.8095公克）。          │
│  │        │3.含ＭＤＭＡ、ＭＤＡ之藥丸共370顆           │
├─┼────┼──────────────────────┤
│  │被告所有│電子磅秤1台、夾鏈袋3大包共500個、手提包2個、│
│３│預供販賣│筆記本4本                                   │
│  │毒品所用│                                            │
│  │之物    │                                            │
├─┼────┼──────────────────────┤
│  │其他    │非屬毒品之膠囊3顆（合計淨重0.55公克）、黃色 │
│４│        │液體1小瓶（含瓶總重28.29公克）、藥丸3顆、現 │
│  │        │金30萬、支票2紙、吸食器1個，針筒9支。       │
└─┴────┴──────────────────────┘
 附表二
┌─┬────┬──────────────────────┐
│  │第一級毒│海洛因磚1大塊、6大包、4小包（共11包）（合計 │
│１│品      │淨重522.67公克，包裝重5.43公克，純度57.83%，│
│  │        │純質淨重302.26公克）                        │
├─┼────┼──────────────────────┤
│  │第二級毒│安非他命1大包、17小包（實際毛重共34.32公克，│
│２│品      │總淨重共29.67公克，共取0.3公克鑑驗用罄，總餘│
│  │        │29.37公克，平均純度約為94%）                │
├─┼────┼──────────────────────┤
│  │被告所有│空塑膠分裝袋24個                            │
│３│預供販賣│                                            │
│  │毒品所用│                                            │
│  │之物    │                                            │
└─┴────┴──────────────────────┘
 附表三
┌─┬────┬──────────────────────┐
│  │第一級毒│海洛因11包（合計淨重124.23公克，包裝重8.63公│
│１│品      │克，純度74.51%，純質淨重92.56公克）         │
├─┼────┼──────────────────────┤
│  │第二級毒│安非他命2包（含塑膠袋及標籤紙共重12.667公克 │
│２│品      │）                                          │
├─┼────┼──────────────────────┤
│  │被告所有│分裝袋10個、鏟食吸管2支、電子秤1台、皮包1個 │
│３│預供販賣│                                            │
│  │毒品所用│                                            │
│  │之物    │                                            │
├─┼────┼──────────────────────┤
│  │其他    │不明白色粉末1包（實際毛重18.818公克）、白粉1│
│４│        │（淨重6.33公克，包裝重0.73公克）、吸食器1個 │
│  │        │注射針筒6支                                 │
└─┴────┴──────────────────────┘
 附表四
┌─┬────┬──────────────────────┐
│  │第一級毒│海洛因1包（淨重37.80公克，包裝重0.78公克，純│
│１│品      │度83.09%，純質淨重31.41公克）               │
├─┼────┼──────────────────────┤
│  │第二級毒│安非他命5包（含塑膠袋及標籤紙共重144.45公克 │
│２│品      │                                            │
├─┼────┼──────────────────────┤
│  │被告所有│分裝袋168個                                 │
│３│預供販賣│                                            │
│  │毒品所用│                                            │
│  │之物    │                                            │
├─┼────┼──────────────────────┤
│４│其他    │安非他命吸食器一組                          │
└─┴────┴──────────────────────┘
 附表五
┌─┬────┬──────────────────────┐
│  │第一級毒│海洛因共4包（1包係被告丟在地上，其餘3包在車 │
│１│品      │的皮包內扣得）（淨重45.04公克，包裝重6.47公 │
│  │        │，純度35.91，純質淨重16.17公克）            │
├─┼────┼──────────────────────┤
│  │第二級毒│安非他命1包（實稱毛重2.466公克）            │
│２│品      │安非他命1包（淨重0.08公克；包裝重0.23公克） │
├─┼────┼──────────────────────┤
│  │被告所有│電子秤1台、空夾鏈袋4大包、皮包1個           │
│３│預供販賣│                                            │
│  │毒品所用│                                            │
│  │之物    │                                            │
├─┼────┼──────────────────────┤
│４│其他    │鐵製、塑膠製瓢器各1支、鐵夾子1支、海洛因攪拌│
│  │        │器1個                                       │
└─┴────┴──────────────────────┘
